【裁判字號】    90,易,3360
【裁判日期】    900928
【裁判案由】    偽造文書等
【裁判全文】
臺灣高雄地方法院刑事判決                          九十年度易字第三三六號
    公  訴  人  臺灣高雄地方法院檢察署檢察官
    被      告  甲○○
右列被告因偽造文書等案件，經檢察官提起公訴（九十年度偵字第四六五六號），本
院判決如左：
    主  文
甲○○連續行使偽造私文書，足以生損害於他人，處有期徒刑伍月，如易科罰金，以
佰元折算壹日。
民國九十年二月二十日機車租賃切結書上偽造之「乙○○」署押壹枚、民國九十年二
月二十七日機車租賃切結書上偽造之「乙○○」署押壹枚均沒收。
    事  實
一、甲○○於民國九十年一月二十五日下午八時三十分許，在高雄市左營區中正堂電
    影院停車場內，拾獲乙○○所有之軍人身分證、重型機車駕駛執照、自用小客車
    駕駛執照各一枚，竟意圖為自己不法之所有，予以侵占入己，並基於行使變造軍
    人身分證之故意，於同年月二十六或二十七日，在其位於高雄市左營區自立新村
    六號住處，於乙○○所有上開軍人身分證背面單位信箱及現階欄內偽填「郵政九
    ０二二五」、「上士」等文字後，於九十年二月四日下午十時許，甲○○前往高
    雄市左營區自立新村二０二號海軍官兵差假服務中心，持上揭經變造之乙○○軍
    人身分證表明住宿而行使之，使該中心人員將乙○○之年籍資料登載於海軍差假
    服務中心住宿人員登記表上，足以生損害於乙○○及軍方對軍人管理之正確性。
    甲○○復基於意圖為自己不法所有及行使偽造私文書之概括犯意，於九十年二月
    二十日下午二時五十分許、同年月二十七日上午十時三十分，連續二次持上開乙
    ○○所有之重型機車駕駛執照，前往高雄市○○區○○街三四之一號「小林機車
    出租行」，冒用乙○○之名義，佯稱欲承租機車一輛，並於機車租賃切結書上偽
    簽「乙○○」之署押一枚，以填妥前開租賃切結書，進而將該偽造之租車切結書
    交予「小林租車行」服務人員而行使之，致「小林租車行」服務人員陷於錯誤，
    而同意其租用ＸＫＶ－四二一號、ＸＳＪ－九六七號重型機車各一輛（二輛機車
    均已由甲○○歸還），甲○○因而取得使用機車之利益。
二、案經高雄市憲兵隊移送臺灣高雄地方法院檢察署檢察官偵查起訴。
理  由
一、右揭事實，業據被告甲○○於警、偵訊及本院審理中坦承不諱，核與被害人乙○
    ○證述之情節相符，復有前開經變造之乙○○人身分證及乙○○遺失之重型機車
    駕駛執照影本一紙、自用小客車駕駛執照影本一紙、機車租賃契約書二紙、海軍
    差假服務中心住宿人員登記表一紙及被害人乙○○領回上開軍人身分證、重型機
    車駕駛執照、自用小客車駕駛執照後所出具之贓物認領保管收據一紙附卷可稽。
    被告自白與事實相符，堪信為真實。本件事證已臻明確，被告犯行堪以認定。
二、查軍人身份證為軍人身份之證明文件，為刑法第二百十二條之特種文書。核被告
    所為，係犯刑法第三百三十七條之侵占遺失物罪、刑法第二百十六條、第二百十
    二條之行使變造特種文書罪、刑法第二百十六條、第二百十條之行使偽造私文書
    罪及第三百三十九條第二項詐欺得利罪。查被告在機車租賃切結書上偽造乙○○
    署押，具有表示乙○○租用機車之意思，且已交付「小林租車行」，因之應負行
    使偽造私文書罪責（六十一台上四七八一號判例參照），公訴人認係係犯刑法第
    二百十七條第一項偽造署押罪，似有誤會，起訴法條應予變更。又被告偽造署押
    為偽造私文書之部分，其偽造私文書及變造特種文書後復持以行使，偽造私文書
    、變造特種文書之低度行為應為行使之高度行為所吸收，均不另論罪。被告先後
    多次行使偽造私文書、詐欺得利之犯行，時間緊接、構成要件相同，顯係基於概
    括犯意為多次之犯行，均應依連續犯規定論以一罪。又被告所犯上開侵占遺失物
    罪、行使變造特種文書罪與行使偽造私文書、詐欺得利等罪間，有方法結果之牽
    連關係，應一重之行使偽造私文書罪論處。爰審酌被告拾獲他人之軍人身分證、
    駕駛執照後，不知將之交予警察機關處理或歸還予乙○○本人，竟意圖為自己不
    法之所有予以侵占入己，將軍人身分證予以偽造，並偽以他人名義承租車輛，惟
    念其犯後坦承犯行及其他一切情狀，量處如主文所示之刑，並諭知如易科罰金之
    折算標準。
三、九十年二月二十日機車租賃切結書上偽造之「乙○○」署押一枚、九十年二月二
    十七日機車租賃切結書上偽造之「乙○○」署押一枚，不問屬於犯人與否，併依
    刑法第二百十九條規定，宣告沒收。至偽造之機車租賃切結書二份，已由被告交
    予被害人「小林租車行」收執，非屬被告所有，自不併予宣告沒收，附此敘明。
據上論斷，應依刑事訴訟法第二百九十九條第一項前段、第三百條，刑法第五十六條
、第二百十六條、第二百十條、第二百十二條、第三百三十七條、第三百三十九條第
二項、第五十五條、第四十一條第一項、第三十八條第一項第二款，罰金罰鍰提高標
準條例第一條前段、第二條，判決如主文。
中      華      民      國      九十      年      九    月    二十八    日
                              臺灣高雄地方法院刑事第七庭
                                  法  官  何  秀  燕
右正本證明與原本無異。
如不服本判決，應於判決送達後十日內，向本院提出上訴狀。
                                  書記官  邱  靜  銘
中      華      民      國      九十      年      九    月    二十八    日
附錄本案判決論罪科刑之法條
中華民國刑法第二百一十六條：
 (行使偽造變造或登載不實之文書罪)
行使第二百十條至第二百十五條之文書者，依偽造、變造文書或登載不實
事項或使登載不實事項之規定處斷。
中華民國刑法第二百一十條：
 (偽造變造私文書罪)
偽造、變造私文書，足以生損害於公眾或他人者，處五年以下有期徒刑。
中華民國刑法第二百一十二條：
 (偽造變造特種文書罪)
偽造、變造護照、旅券、免許證、特許證及關於品行、能力服務或其他相
類之證書、介紹書，足以生損害於公眾或他人者，處一年以下有期徒刑、
拘役或三百元以下罰金。
中華民國刑法第三百三十七條：
 (侵占遺失物罪)
意圖為自己或第三人不法之所有，而侵占遺失物、漂流物或其他離本人所
持有之物者，處五百元以下罰金。
中華民國刑法第三百三十九條第二項：
 (普通詐欺罪)
以前項方法得財產上不法之利益或使第三人得之者，亦同。
前二項之未遂犯罰之。


司法院資訊處製作；財團法人民間司法改革基金會備份。
